臺灣雲林地方法院民事裁定
110年度事聲字第14號
異  議  人
即  債權人  匯豐汽車股份有限公司

法定代理人  陳昭文  
上列異議人與相對人即債務人陳修詮等二人間聲請核發支付命令
事件，異議人對本院司法事務官於中華民國110 年8 月25日就本
院110 年度司促字第6073號支付命令事件所為駁回異議人支付命
令聲請之裁定聲明異議，本院裁定如下：
    主  文
異議駁回。
    理  由
一、按當事人對於司法事務官處理事件所為之終局處分，得於處
    分送達後十日之不變期間內，以書狀向司法事務官提出異議
    。但支付命令經異議者，除有第五百十八條所定或其他不合
    法之情形，由司法事務官駁回外，仍適用第五百十九條規定
    。司法事務官認前項異議有理由時，應另為適當之處分；認
    異議為無理由者，應送請法院裁定之。法院認第一項之異議
    為有理由時，應為適當之裁定；認異議為無理由者，應以裁
    定駁回之，民事訴訟法第240條之4第1項至第3項分別定有明
    文。本件異議人就本院司法事務官於民國110年8月25日以11
    0年度司促字第6073號支付命令事件所為駁回異議人聲請對
    相對人即債務人陳修詮、江康慈核發支付命令之裁定（下稱
    原處分），於收受送達後10日內提出異議，本院司法事務官
    認其異議無理由而送請本院裁定，經核與上開規定相符，先
    予敘明。
二、異議意旨略以：依中國信託商業銀行股份有限公司永吉分行
    （下稱中國信託）與債務人陳修詮、江康慈所簽訂貸款借據
    暨動產抵押契約書暨約定書（下稱系爭貸款契約書）第4條
    第3款約定，債務人未依約履行其依本契約對中國信託所負
    之債務時，由匯豐汽車股份有限公司（下稱匯豐汽車）代償
    本借款債務，由匯豐汽車全權處理催收及訴訟等相關程序，
    並取得中國信託對債務人之債權及其擔保物權；另系爭貸款
    約定書背面條款第3條第1項約定，中國信託有權不經立約人
    之同意隨時將中國信託依本約定書所得主張之各項權利之全
    部或一部依法轉讓予第三人等語。本件異議人已依法承受債
    務人之全部借款及從屬權利；另本件債權讓與通知書早於系
    爭貸款約定書簽訂時，即已告知債務人，並經債務人於契約
    書上簽名蓋章，足見債權讓與之通知早已送達債務人。鈞院
    不察，誤以異議人未提出債權讓與通知書已合法送達相對人
    之證明而駁回聲請人之聲請，實有違誤，爰依法聲明異議，
    請求廢棄原處分，准對債務人核發支付命令等語。
三、按法院對於支付命令之聲請，除審查程序上合法要件之外，
    尚須為權利保護要件是否存在之審查。法院對於支付命令之
　　聲請，為實體法上權利保護要件審查時，雖僅為形式上之審
    查，但並非謂法院不得審查實體上權利要件是否存在，若法
    院為審查後，發覺支付命令之聲請欠缺實體法上權利保護要
    件，法院仍應以聲請無理由駁回之。而依民法第297條第1  
    項本文規定，債權之讓與，非經讓與人或受讓人通知債務人
    ，對於債務人不生效力。最高法院98年度台抗第374號裁定
    即認為「債權讓與，於讓與人及受讓人間雖已發生效力，但
    依法應通知債務人，於未完成通知前，除另有規定外，對債
    務人尚不發生債權讓與之效力，該受讓人即非債務人之債權
    人，自不得對該債務人為強制執行」。因此，債權讓與契約
    ，在未經通知債務人之前，縱然在讓與人與受讓人之間發生
    效力，但仍未對債務人發生效力，此不因讓與通知性質上屬
    於觀念通知而有不同。據此，債權之受讓人欲行使對於債務
    人之債權，仍必須通知債務人，其權利保護要件方屬具備。
    又此乃權利障礙事項，無待相對人抗辯，法院於支付命令之
    聲請程序中，自應依職權審查。如就債權人所提出之證據形
    式上審查，發現欠缺民法第297條第1項所規定通知債務人之
    要件，法院仍應裁定駁回其支付命令之聲請（臺灣高等法院
    暨所屬法院101年度法律座談會民事類提案第4號研討結果意
    旨參照）。 　
四、經查，系爭貸款契約書之兩造當事人為債務人陳修詮、保證
    人江康慈與第三人中國信託，異議人並非系爭貸款契約書之
    當事人，是由系爭貸款契約書尚無從認定債務人有積欠異議
    人借款之事實。次查，觀之系爭貸款契約書第4條第3款約定
    ：「甲方（即債務人）未依約履行其依本契約對乙方（即中
    國信託）所負之債務時，由匯豐汽車代償本借款債務，由匯
    豐汽車全權處理催收及訴訟等相關程序，並取得乙方對債務
    人之債權及其擔保物權。」另系爭貸款約定書背面條款第3
    條第1項約定：「乙方（即中國信託）有權不經立約人之同
    意隨時將乙方（即中國信託）依本約定書所得主張之各項權
    利之全部或一部依法轉讓予第三人。」固有貸款借據暨動產
    抵押契約書暨約定書1份在卷可稽。惟債務人簽訂系爭貸款
    契約書時，債權讓與之行為尚未發生，異議人如主張有債權
    讓與之情事，自仍應對債務人為債權讓與通知，始對債務人
    發生效力。異議人雖提出動產擔保交易動產抵押設定債權人
    變更登記申請書、移轉契約書，然迄未踐行民法第297條第1
    項債權讓與通知，要難認已生債權讓與之效力，則異議人聲
    請對債務人陳修詮、江康慈核發支付命令，於法即有未合。
五、綜上所述，異議人固主張其受讓中國信託對債務人之系爭借
    款債權，而聲請對於債務人陳修詮、江康慈核發支付命令，
    惟異議人並未為債權讓與通知，是債權讓與尚未對債務人發
    生效力，則異議人聲請對債務人陳修詮、江康慈發支付命令
    ，請求給付借款，於法顯有不合。本院司法事務官裁定駁回
    異議人本件支付命令之聲請，於法並無不合。異議意旨猶執
    前詞，指摘原處分不當，求予廢棄，為無理由，應予駁回。
六、據上論結，本件異議為無理由，依民事訴訟法第240 條之4 
    第3 項後段，裁定如主文。
中　　華　　民　　國　　110 　年　　9 　　月　　30　　日
                  民事第二庭  法  官  冷明珍

以上正本係照原本作成。
本裁定不得聲明不服。
中　　華　　民　　國　　110 　年　　9 　　月　　30　　日
                                書記官　陳姵君